【裁判字號】    89,重訴,135
【裁判日期】    900926
【裁判案由】    侵權行為損害賠償
【裁判全文】
臺灣苗栗地方法院民事判決                        八十九年度重訴字第一三五號
    原      告  庚○○
                辛○○
                壬○○
                癸○○
                戊○○
                丁○○
    訴訟代理人  己○○
    被      告  丙○○
                森堡營造事業有限公司
    法定代理人  甲○○
    訴訟代理人  乙○○
右當事人間請求侵權行為損害賠償事件，本院判決如左：
    主    文
被告丙○○應給付原告新台幣參萬貳仟元，及自民國八十九年十月十五日起至清償日
止，按年利率百分之五計算之利息。
被告應給付原告庚○○新台幣玖拾捌萬玖仟陸佰玖拾元，原告己○○、辛○○、壬○○、癸○○、丁○○、戊○○各新台幣拾貳萬捌仟伍佰柒拾壹元，及均自民國八十九
年十月十五日起至清償日止，按年利率百分之五計算之利息。
原告其餘之訴駁回。
本判決第一項於原告以新台幣壹萬元供擔保後得假執行。
本判決第二項於原告庚○○以新台幣參拾參萬元，原告己○○、辛○○、壬○○、癸○○、丁○○、戊○○均以新台幣肆萬元供擔保後，各得為假執行。
原告其餘假執行之聲請駁回。
訴訟費用由被告丙○○負擔五分之一，餘由原告負擔。
    事    實
甲、原告方面：
一、聲明：
（一）被告應連帶給付原告庚○○新台幣（下同）二百七十一萬七千六百七十二元，
      及自起訴狀繕本送達翌日起至清償日止，按年利率百分之五計算之利息。
（二）被告應連帶給付原告己○○、辛○○、壬○○、癸○○、戊○○、丁○○各一
      百萬六千七百一十四元，及均自起訴狀繕本送達翌日起至清償日止，按年利率
      百分之五計算之利息。
（三）願供擔保請准宣告假執行。
二、陳述：
（一）被告丙○○係被告森堡營造事業有限公司（下稱森堡公司）之員工，以駕駛為
      業，民國八十七年十月四日早上七時八分許，駕駛森堡公司所有車牌號碼為Ａ
      八—九七五三號自用小客車，沿苗栗縣卓蘭鎮○○里○○○○路，由卓蘭往大
      湖方向行駛，途經該公路標示一五五公里七百公尺處，被告丙○○本應注意車
      輛行駛時應隨時採取必要之安全措施，並注意汽車行車速度應依標誌規定，且
      行經彎道或無號誌之交岔路口，應減速慢行，作隨時停車之準備，而依當時又
      無不能注意之情事，詎其竟疏未注意，貿然以時速六十公里以上之速度行駛，
      致發現待左轉之被害人劉寶堂騎乘車牌號碼為ＮＷＨ—０七八號重型機車時，
      不及煞車，而迎面撞上劉寶堂之機車，劉寶堂人車倒地後經送醫不治死亡。被
      告丙○○前開業務過失致死行為，經台灣高等法院台中分院以八十九年度交上
      訴字第一三一八號判決判處有期徒刑七月在案。
（二）原告庚○○為被害人之妻，原告己○○、辛○○、壬○○、癸○○、戊○○、
      丁○○為被害人之子女，原告因被告丙○○駕駛過失致被害人劉寶堂死亡而受
      有下列損害：
（１）扶養費：被害人劉寶堂對原告庚○○原負有扶養義務，原告庚○○為二十年四
      月三十日生，於本件車禍發生當時年六十七歲，依內政部八十六年台灣地區簡
      易生命表，其尚有平均餘命十五點六０年，原告庚○○自八十七年十月四日起
      至其年滿七十歲為止，尚有二年六月二十四日待扶養，茲以八十七年度所得稅
      親屬扶養寬減額每人為每年七萬二千元，依霍夫曼式方式計算，扣除中間利息
      ，則原告得請求之扶養費共為十四萬零五百七十一元。又原告庚○○自九十年
      四月三十日起年滿七十歲，依前述台灣地區簡易生命表，原告庚○○於八十七
      年十尚有餘命十五點六０年，扣除前開兩年餘命（即六十七至七十歲），仍有
      十三年餘命待扶養，按八十七年度所得稅親屬扶養寬減額規定，滿七十歲者每
      人每年為十萬八千元，依霍夫曼式方法計算扣除中間利息，則原告庚○○可請
      求之扶養費為一百一十萬三千二百三十二元。
（２）殯葬費：被害人劉寶堂死亡後，原告庚○○為其支出殯葬費用共四十五萬元。
（３）慰撫金：被害人劉寶堂為原告庚○○之配偶，二人結褵四十年，伉儷情深，茲
      因被告丙○○不法侵害，致被害人劉寶堂死亡，原告庚○○頓失依靠，所承受
      精神痛苦，難以言喻。原告己○○、辛○○、癸○○、壬○○、丁○○、戊○○均為劉寶堂之子女，遽失慈父，難圓天倫之樂，哀痛逾恆，筆墨難以形容，
      爰各請求一百萬元之慰撫金。
（４）醫療費用：被害人劉寶堂於本件車禍發生後，經送台中縣東勢鎮農會附設農民
      醫院救治，旋轉送台中沙鹿童綜合醫院急救，仍告不治。劉寶堂送醫急救過程
      ，原告庚○○為其支出醫療費用及救護車費用共計一萬七千二百零九元。
（５）機車之損害賠償：被害人劉寶堂於本件車禍發生時所騎乘車牌號碼為ＮＷＨ—
      ０七八號重型機車，剛於八十七年九月二十五日以四萬七千元購入之機車，為
      被告丙○○撞擊全毀後，已無法回復原狀，被害人原得請求因機車毀損所減少
      之價額，惟劉寶堂已死亡，原告七人爰依繼承之法律關係請求被告賠償前開損
      害。
（三）被告丙○○為被告森堡公司之受僱人，自應與被告森堡公司就原告所受損害負
      連帶負賠償責任，爰依侵權行為之法律關係請求被告給付原告如訴之聲明所示
      金額及利息。
三、證據：提出戶籍謄本、殯葬費用收據、統一發票二紙及新領牌照登記書。
乙、被告方面：
壹、被告森堡公司部分：被告未於最後言詞辯論期日到場，據其以前到庭所為之聲明
    及陳述略稱：
一、聲明：原告之訴駁回，如受不利判決，願供擔保請准宣告免為假執行。
二、陳述：被告丙○○係承包被告森堡公司之工程，並於八十七年十月四日借用被告
    森堡公司所有Ａ八—九七五三號貨車，又本件車禍發生後，被告公司即刻要求該
    車輛之保險公司賠償原告。被告公司並無司機編制，亦未僱用被告丙○○，故本
    件純屬被告丙○○個人行為，與被告森堡公司無關。
貳、被告丙○○部分：
一、聲明：原告之訴駁回。
二、陳述：被告就本件車禍之發生確實有過失，惟被告已上訴最高法院，本件判決尚
    未確定。原告主張之醫療費用及機車損害被告並無意見，惟原告主張之殯葬費用
    過高，被告在三十萬元之範圍內始能接受，另原告主張之慰撫金亦過高。
丙、本院依職權調閱台灣高等法院台中分院八十九年度交上訴字第一三一八號刑事卷
    宗。
    理    由
一、本件被告森堡公司經合法通知，未於言詞辯論期日到場，核無民事訴訟法第三百
    八十六條所列各款情形，爰依原告之聲請，由其一造辯論而為判決。
二、查原告主張被告丙○○以駕駛為業，於八十七年十月四日早上七時八分許，駕駛
    被告森堡公司所有車牌號碼為Ａ八—九七五三號自用小客車，沿苗栗縣卓蘭鎮○○里○○○○路，由卓蘭往大湖方向行駛，途經該公路標示一五五公里七百公尺
    處，本應注意車輛行駛時應隨時採取必要之安全措施，並注意汽車行車速度應依
    標誌規定，且行經彎道或無號誌之交岔路口，應減速慢行，作隨時停車之準備，
    而依當時又無不能注意之情事，詎其竟疏未注意，貿然以時速六十公里以上之速
    度行駛，致發現待左轉之被害人劉寶堂騎乘車牌號碼為ＮＷＨ—０七八號重型機
    車時，不及煞車，而迎面撞上劉寶堂之機車，劉寶堂人車倒地後經送醫不治死亡
    。被告丙○○因前開業務過失致死行為，經台灣高等法院台中分院以八十九年度
    交上訴字第一三一八號判決判處有期徒刑七月在案等情，為被告丙○○所不爭，
    並經本院調閱前開卷宗查核無訛，且本件車禍經台灣苗栗地方法院刑事庭送請台
    灣省車輛行車事故鑑定委員會覆議結果，亦認定被告丙○○駕駛自小貨車超越分
    向限制線擦撞前行已左轉至對向車道之機車，為肇事原因，被害人劉寶堂無肇事
    因素等語，有前開卷附之鑑定意見書可參，自堪信原告主張被告丙○○駕駛過失
    致被害人劉寶堂死亡等情為真實。至原告另主張被告丙○○係受僱於被告森堡公
    司乙節，則均為被告所否認，被告丙○○辯稱其係承攬被告森堡公司之工程等語
    ，被告森堡公司則以被告丙○○係被告森堡公司之下包等語置辯。查被告森堡公
    司於前開刑事案件中亦稱其公司係承包鐵路局山線雙軌工程處竹南至豐原間各項
    景觀綠美化工程，並將其中苗栗車站木作部直接轉包給被告丙○○，故被告森堡
    公司與被告丙○○僅係下包關係，被告森堡公司除依合約給付工程款，其他現場
    品質、進度、安全皆由承包人即被告丙○○負責，且被告丙○○並無在被告森堡
    公司擔任任何職務等語，並提出說明書為證，台灣高等法院台中分院於八十九年
    度交上字第一三一八號判決亦據此認定被告丙○○係被告森堡公司所承攬工程之
    小包在案，有前開判決在卷可參，而按當事人主張有利於己之事實者，就其事實
    負有舉證責任，民事訴訟法第二百七十七條定有明文。原告既未能就被告丙○○
    與被告森堡公司間確實有僱傭關係乙節舉證以實其說，其主張被告丙○○為被告
    森堡公司之受僱人等情，自難採信。
三、按因故意或過失，不法侵害他人之權利者，負損害賠償責任；不法侵害他人致死
    者，對於支出醫療及增加生活上需要之費用或殯葬費之人，亦應負損害賠償責任
    ；被害人對於第三人負有法定扶養義務者，加害人對於該第三人亦應負損害賠償
    責任，民法第一百八十四條第一項前段、第一百九十二條第一項、第一百九十四
    條分別定有明文。被告丙○○因駕駛過失，致被害人劉寶堂死亡之事實，業如前
    述，又原告分別為被害人之配偶及子女，有該戶籍謄本在卷可憑，是被告自應就
    原告所受之損害負賠償之責。茲就原告所受損害審酌如下：
（一）扶養費：原告庚○○請求扶養費一百一十萬三千二百三十二元，經查原告庚○○為被害人劉寶堂之妻，出生於二十年四月三十日，於劉寶堂死亡時六十七歲
      ，依台灣地區八十六年度女性平均餘命表，原告庚○○之平均餘命為二十一點
      二八年，又其無業，以其現年七十歲之高齡，顯難以維持生活。按夫妻互負扶
      養義務，其負擔扶養義務之順序與直系血親卑親屬同，又受扶養權利者，不以
      無謀生能力為限，此由民法第一千一百十六條之一與一千一百十七條條文對照
      自明。本件原告庚○○既已不能維持生活，其配偶劉寶堂對之即有扶養義務。
      惟劉寶堂為二十二年七月二十四日生，於本件車禍發生時年已六十五歲，依台
      灣地區八十六年度男性平均餘命表，其餘命為十八點二九年，是原告庚○○之
      平均餘命縱有二十一點二八年，然其得請求劉寶堂扶養之年限應僅為十八點二
      九年。另查原告庚○○育有原告己○○、辛○○、癸○○、壬○○、丁○○、
      戊○○六名子女，俱已成年，有戶籍謄本可憑，是被害人劉寶堂對於原告庚○○僅應負擔之七分之一之扶養費。以八十六年度所得稅扶養親屬免稅額為每人
      每年七萬二千元，滿七十歲為每人每年十萬八千元之標準核計，則原告庚○○
      自劉寶堂於八十七年十月四日死亡時起至年滿七十歲為止，尚有二點四八年待
      扶養，則依霍夫曼計算法年息百分之五計算，扣除中間利息，則其可請求之扶
      養費為二萬四千五百七十元【〔（72000×0000000／0000000）＋（72000×
      909091／0000000×0.48）÷7＝24570〕】，又其自滿七十歲起尚有一五點八
      一年之餘命（18.29－2.48＝15.81），依前述霍夫曼計算法計算，則其可請求
      之扶養費為十八萬三千一百七十元【〔（108000×00000000／0000000）＋（
      108000×571249／0000000×0.81）÷7＝183170〕】，綜上所述，原告庚○○
      得請求之扶養費共計為二十萬七千七百四十元。
（２）殯葬費：原告庚○○主張其為被害人劉寶堂支出殯葬費用共四十五萬元，並提
      出殯葬費用支出明細及收據為證，又按殯葬費用係指收斂及埋葬所必須之費用
      ，經核原告所主張之骨甕塔費十五萬元，墓地使用費一千元，金紙蠟燭蓮座等
      三萬零四百元，棺木五萬元，道士禮、誦經禮、擇日禮、靈厝共七萬八千三百
      元，白布、毛巾一萬五千四百元，白衣褲、鞋、襪共八千零七十元，靈車三千
      元等合計共為三十三萬六千一百七十元等情，均據原告提出相符之收據為證，
      且經核均屬喪葬禮俗儀式所必須，金額亦屬相當，是原告該部分之請求核屬有
      據，至原告其餘支出或屬出殯當日供弔喪賓客使用或係給予協助處理喪事人員
      之紅包，均非屬喪葬所必要費用，自不應予准許。綜上所述，原告庚○○得請
      求之喪葬費用於三十三萬六千一百七十元之範圍內尚屬相當，逾此部分之請求
      為無理由，應予駁回。
（３）慰撫金：查原告庚○○頓失喪夫之痛，原告己○○、辛○○、癸○○、壬○○
      、丁○○、戊○○遽失其父，均堪認其等所受痛苦非輕。本院審酌原告庚○○
      已年邁，原與被害人共同生活數十年，頓失依靠，精神所受打擊甚鉅，另原告
      己○○年四十五歲，已婚，任職保險業，原告戊○○年四十二歲，務農，原告
      壬○○年三十八歲，已婚，無業，原告辛○○年三十五歲，已婚，無業，原告
      癸○○年三十二歲，未婚，為公務員，原告丁○○年三十歲，已婚，被告丙○○年三十三歲，從事裝潢業，收入不定，未婚等情，衡酌兩造身分、地位、經
      濟狀況及原告所受精神上痛苦之程度，認原告庚○○得請求之慰撫金以六十萬
      元為相當，原告己○○、辛○○、癸○○、壬○○、丁○○、戊○○得請求之
      慰撫金則以三十萬元為相當。
（４）醫療費用：原告庚○○主張被害人劉寶堂於本件車禍發生後，經送台中縣東勢
      鎮農會附設農民醫院救治，旋轉送台中沙鹿童綜合醫院急救，仍告不治。劉寶
      堂送醫急救過程，原告庚○○為其支出醫療費用及救護車費用共計一萬七千二
      百零九元等情，為被告所不爭，自堪信原告該部分之主張為真實。
（５）機車之損害賠償：查原告主張劉寶堂於本件車禍發生時所騎乘車牌號碼為ＮＷ
      Ｈ—０七八號重型機車，剛於八十七年九月二十五日以四萬七千元購入之機車
      ，為被告丙○○撞擊全毀後，已無法回復原狀，原告將該車體出售予機車行獲
      得一萬五千元等情，已據其提出新領牌照登記書、統一發票二紙為證，且為被
      告所不爭，自堪信為真實。按負損害賠償責任者，除法律另有規定或契約另有
      訂定外，應回復他方損害發生前之原狀；不能回復原狀或回復原狀有重大困難
      者，應以金錢賠償其損害；基於同一原因事實受有損害並享有利益者，其請求
      之賠償金額，應扣除所受之利益，民法第二百十三條第一項、第二百十五條、
      第二百十六條之一分別定有明文。查被害人所駕駛之系爭車輛於購買十日後，
      即因本件車禍全毀，是被害人自得請求購入新車之價格四萬七千元扣除該車輛
      車體售出之價額一萬五千元共為三萬二千元，被害人已死亡，原告全體為繼承
      人，承受被害人之一切權利，自得本於繼承之法律關係請求被告賠償前開損害
      。
四、綜上所述，原告七人本於繼承之法律關係得請求之機車損害賠償為三萬二千元。
    原告庚○○本於侵權行為之法律關係得請求之扶養費為二十萬七千七百四十元，
    殯葬費用為三十三萬六千一百七十元，醫療費用為一萬七千二百零九元，慰撫金
    為六十萬元，共計一百一十六萬一千一百一十九元。另原告己○○、辛○○、壬○○、癸○○、丁○○、戊○○得請求之慰撫金各為三十萬元。惟按保險人依本
    法規定給付之保險金，視為加害人或被保險人損害賠償金額之一部分。加害人獲
    被保險人受賠償請求時，得扣除之，強制汽車責任保險法第三十條定有明文。查
    本件被害人劉寶堂死亡後，已由原告丁○○代為受領強制汽車責任保險金一百二
    十萬元等情，為兩造所不爭執，又揆諸強制汽車責任保險法第十條第二款規定死
    亡給付之受益人，為受害人之繼承人之意旨，本件原告丁○○所代為受領之一百
    二十萬元保險金，應視為加害人損害賠償金額之一部分，並從各繼承人所得請求
    之損害賠償金額按應繼分扣除之，準此，則原告七人所得請求之損害賠償金額各
    應扣除十七萬一千四百二十九元（0000000÷7＝171429），是原告庚○○得請求
    之金額為九十八萬九千六百九十元，原告己○○、辛○○、壬○○、癸○○、丁○○、戊○○得請求之金額為十二萬八千五百七十一元。從而，原告請求被告丙○○給付三萬二千元，原告庚○○九十八萬九千六百九十元，原告己○○、辛○○、壬○○、癸○○、丁○○、戊○○各十二萬八千五百七十一元，及均自起訴
    狀繕本送達即八十九年十月十五日起至清償日止，按年利率百分之五計算之利息
    ，核屬有據，逾此範圍之請求則無理由，應予駁回。
五、原告陳明願供擔保，聲請宣告假執行，就其勝訴部分，核無不合，爰酌定相當擔
    保金額准許之。至原告敗訴部分，其假執行之聲請已失所附麗，應予駁回。
六、據上論結，本件原告之訴為一部有理由，一部無理由，依民事訴訟法第三百八十
    五條第一項前段、第七十九條但書、第八十五條第一項、第三百九十條第二項，
    判決如主文。
中      華      民      國    九十      年      九      月    二十六    日
                                  臺灣苗栗地方法院民事庭
~B法      官  曾明玉
右為正本係照原本作成。
如對本判決上訴，須於判決送達後廿日內向本院提出上訴狀。
~B法院書記官  陳俊元
中      華      民      國    九十      年      九      月    二十八    日


司法院資訊處製作；財團法人民間司法改革基金會備份。
